臺灣高等法院刑事判決
110年度上訴字第3649號
上  訴  人  
即  被  告  周峰隆





選任辯護人  張凱婷律師
上列上訴人即被告因違反槍砲彈藥刀械管制條例案件，不服臺灣
臺北地方法院110年度訴字第608號，中華民國110年11月2日第一
審判決（起訴案號：臺灣臺北地方檢察署109年度偵字第30954號
），提起上訴，本院判決如下：
    主  文
上訴駁回。
    事  實
周峰隆明知具有殺傷力之槍枝、子彈，分別係槍砲彈藥刀械管制
條例第4條第1項第1款、第2款所列管之槍砲、彈藥，非經中央主
管機關許可，不得持有，竟基於非法持有制式獵槍、非制式手槍
、制式散彈、制式子彈之犯意，於民國108年7月至8月間某日，
在○○市○○區○○○路堤防附近，自真實姓名年籍不詳、綽號「龍昇
」之成年男子處，收受如附表所示之制式獵槍1枝、非制式手槍1
支、制式散彈4顆、制式子彈5顆，而自斯時起非法持有槍彈。嗣
周峰隆因另案遭通緝，為警於109年11月15日凌晨1時20分許，在
○○市○○區○○街0號前予以逮捕，周峰隆在員警尚未發現其持有前
揭槍彈犯行前，主動告知員警其所駕駛之車牌號碼000-0000號汽
車內以及隨身之背包內藏有上開槍彈，復帶同員警扣押，自首而
報繳其全部持有之槍彈。
    理  由
壹、程序部分
一、本件當事人、辯護人對於本判決所引用下述被告以外之人於
    審判外之陳述，均未爭執其證據能力，復未於言詞辯論終結
    前聲明異議，本院審酌該等證據作成時並無不當取得情形，
    認以之作為本案證據亦屬適當，依刑事訴訟法第159條之5規
    定，均有證據能力。
二、本判決所引用之其他非供述證據，查無違反法定程序取得之
    情形，依同法第158條之4反面解釋，均具證據能力。 
貳、實體部分
    訊據被告對事實欄所示非法持有槍彈犯行均坦承不諱（偵卷
    第13、17、79-81、196頁，原審卷第184、221頁，本院卷第
    124、178頁），並有○○市政府警察局刑事警察大隊搜索扣押
    筆錄、扣押物品目錄表、扣押物品照片、自願受搜索同意書
    （偵卷第23-33頁）可佐。又前揭槍枝及子彈經鑑驗結果為
    可發射散彈之制式獵槍、可發射子彈之非制式手槍、可擊發
    具有殺傷力之制式散彈、制式子彈等情（鑑定結果詳見附表
    ），有內政部警政署刑事警察局110年2月1日刑鑑字第00000
    00000號鑑定書（偵卷第119-123頁）可參，被告對此部分亦
    予坦認（原審卷第185頁）。是本案制式獵槍1枝、非制式手
    槍1支、制式散彈4顆、制式子彈5顆分屬槍砲彈藥刀械管制
    條例第4條第1項第1款、第2款所稱之槍砲、彈藥且均具有殺
    傷力之事實，亦堪認定。綜上，被告前揭自白與事實相符，
    堪予採信。從而，本件被告非法持有具殺傷力之槍彈犯行，
    事證明確，應依法論科。
叁、論罪部分
一、按連續、接續或繼續犯之行為過程中，遇有刑罰之法律變更
    時，其一部行為涉及舊法，一部行為涉及新法者，仍應依最
    後行為時之法律處斷（最高法院96年度台上字第2162號判決
    意旨參照）。槍砲彈藥刀械管制條例於109年6月10日修正公
    布，同年月12日生效施行，被告於108年7月至8月間某日取
    得槍彈，於109年11月15日為警查獲，非法持有本案槍彈之
    犯行，性質上屬繼續犯，其間法律縱有變更，但行為既繼續
    實施至新法施行後，自無行為後法律變更之可言，仍應適用
    109年6月12日施行之槍砲彈藥刀械管制條例，尚無新舊法比
    較問題。
二、核被告所為，係犯槍砲彈藥刀械管制條例第7條第4項之非法
    持有非制式手槍罪、第8條第4項之非法持有制式獵槍罪、第
    12條第4項之非法持有制式散彈、制式子彈罪。
三、按未經許可持有槍、彈，係侵害社會法益之罪，同時持有種
    類相同之槍、彈，縱令客體有數個（如數枝同種類槍枝、數
    顆同種類子彈），仍為單純一罪，是被告同時持有具殺傷力
    之散彈、子彈，僅單純成立一非法持有子彈罪。被告自108
    年7月至8月間某日取得槍彈時起，至109年11月15日為警查
    獲時止，非法持有制式獵槍、非制式手槍及子彈之行為，均
    為繼續犯而各論以一罪。被告以一行為同時觸犯上開3罪名
    ，為想像競合犯，應依刑法第55條前段之規定，從一重之非
    法持有非制式手槍罪處斷。　　　
四、刑之加重減輕
(一)累犯部分
　　被告前因①施用毒品案件，經臺灣桃園地方法院（下稱桃園
    地院）以96年度審訴字第595號判決分別判處有期徒刑7 月
    、5月，分別減為有期徒刑3月又15日、2月又15日，應執行
    有期徒刑5月確定；②施用毒品案件，經桃園地院以96年度審
    易字第372號判決判處有期徒刑5月確定；③違反槍砲彈藥刀
    械管制條例案件，經桃園地院以97年度簡字第58號判決判處
    有期徒刑5月、併科罰金新臺幣1萬元確定；④施用毒品案件
    ，經桃園地院以97年度審易緝字第34號判決判處有期徒刑6
    月確定；⑤施用毒品案件，經桃園地院以97年度審訴緝字第7
    8號判決分別判處有期徒刑7月、5月，應執行有期徒刑10月
    確定；⑥違反槍砲彈藥刀械管制條例案件，經桃園地院以98
    年度訴緝字第9號判決判處有期徒刑3年6月，併科罰金新臺
    幣6萬元，上訴後，迭經本院以98年度上訴字第1883號、最
    高法院以98年度台上字第4179號判決駁回上訴確定；⑦違反
    槍砲彈藥刀械管制條例案件，經臺灣雲林地方法院以97年度
    訴字第11號判決判處有期徒刑3年6月，併科罰金新臺幣5萬
    元，上訴後，經本院臺南分院以98年度上訴字第406號判決
    駁回上訴確定；前開所示之罪，嗣經本院臺南分院以99年度
    聲字第1023號裁定應執行刑為有期徒刑8年6月確定，於106
    年4月29日執行完畢（接續執行其他罪刑，於107年5月29日
    假釋出監，嗣經撤銷假釋，於109年11月15日接續執行所餘
    刑期），有本院被告前案紀錄表可查，其於有期徒刑執行完
    畢後5年內，故意再犯本件有期徒刑以上之罪，為累犯。依
    司法院釋字第775號解釋意旨，審酌被告前揭構成累犯之前
    科，部分為違反槍砲彈藥刀械管制條例之案件，與本案為相
    同類型之犯罪，且被告係在前案執行完畢後相隔2年再犯，
    可見對刑罰反應力薄弱，有依累犯規定加重其刑之必要，應
    依刑法第47條第1項之規定加重其刑。　　
(二)自首部分
　　犯本條例之罪自首，並報繳其持有之全部槍砲、彈藥、刀械
    者，減輕或免除其刑，槍砲彈藥刀械管制條例第18條第1 項
    前段定有明文，而此規定乃刑法第62條但書所指之特別規定
    ，自應優先適用。本案查獲槍彈之經過，係員警接獲情資指
    稱遭通緝之被告出現在○○市○○區○○街0巷內而至該處埋伏逮
    捕被告，有員警之職務報告（偵卷第171頁）可憑。又被告
    於109年11月15日凌晨1時20分許，在○○市○○區○○街0號前為
    警逮捕時，即主動告知員警其駕駛之汽車後車廂藏有槍枝、
    車內中央扶手及隨身背包內藏有子彈，並主動帶同員警至汽
    車停放處查扣其持有之全部槍彈等情，業據被告於警詢中供
    述明確，並有自願受搜索同意書、○○市政府警察局刑事警察
    大隊搜索扣押筆錄、扣押物品目錄表（偵卷第23-29頁）可
    佐。被告於員警尚未發覺本案犯行前，主動向員警坦承持有
    槍彈事實，告知員警槍彈之藏放處，且帶同員警查扣，堪認
    符合自首要件，並報繳其持有之全部槍彈，應依槍砲彈藥刀
    械管制條例第18條第1項前段規定減輕其刑，並依法先加後
    減之。
肆、駁回上訴理由
(一)原審認被告罪證明確，分別就累犯加重其刑、自首並報繳全
    部槍彈減輕其刑部分詳加說明，適用槍砲彈藥刀械管制條例
    第7條第4項、第8條第4項、第12條第4項，並審酌被告漠視
    法令禁制，非法持有具殺傷力之非制式手槍、制式獵槍、子
    彈、散彈，並考量其持有槍彈數量較多及持有期間達1年以
    上，再斟酌其固然對員警自首本案犯行，偵審階段始終認罪
    ，犯後態度尚可，但其隨身攜帶槍彈，對社會治安及廣大民
    眾之人身安全造成潛在隱憂，兼衡其前有多次槍砲、毒品案
    件之前科，自稱係他人以槍抵債而持有扣案槍彈之犯罪動機
    、入監前從事汽車修理工作、高中畢業、需扶養女兒及祖母
    之生活狀況等一切情狀，量處有期徒刑4年2月，併科罰金新
    臺幣10萬元，並諭知罰金易服勞役之折算標準。另就沒收部
    分敘明：扣案如附表編號1、2所示之槍枝及編號3②、4②所示
    之子彈，均具有殺傷力，均屬違禁物且為被告本件犯罪所用
    之物，應依刑法第38條第1項規定，均宣告沒收；扣案如附
    表編號3①、4①所示之子彈，業經試射擊發，已裂解為彈頭與
    彈殼，失去子彈之功能，不具殺傷力，不予宣告沒收。經核
    原判決認事用法及量刑沒收均無不當，應予維持。
(二)被告提起上訴主張於偵查中已坦承犯行、自首並主動交付扣
    案槍彈，原審量刑過重，請求從輕量刑云云，惟按刑事審判
    旨在實現刑罰權之分配正義，故法院對有罪被告之科刑，應
    符合罪刑相當之原則，使輕重得宜，罰當其罪，以契合社會
    之法律感情，此所以刑法第57條明定科刑時應審酌一切情狀
    ，尤應注意該條所列10款事項以為科刑輕重之標準，俾使法
    院就個案之量刑，能斟酌至當。而量刑輕重係屬事實審法院
    得依職權自由裁量之事項，苟已斟酌刑法第57條各款所列情
    狀而未逾越法定刑度，不得遽指為違法（最高法院72年台上
    字第6696號判例意旨參照）。原判決已綜合審酌各項量刑因
    子予以量定，並就被告為違反槍砲彈藥刀械管制條例之累犯
    ，犯後坦承犯行，符合自首要件並報繳全部槍彈部分詳加說
    明，量處有期徒刑及併科罰金，其量刑並無過重，亦無逾越
    職權、違反比例原則等不當或違法之處，是被告執前詞提起
    上訴，為無理由，應予駁回。　　
據上論斷，應依刑事訴訟法第368條，判決如主文。
本案經檢察官王正皓到庭執行職務。
中　　華　　民　　國　　111 　年　　3 　　月　　15　　日
                  刑事第二十五庭審判長法  官 邱滋杉
                                      法  官 黃翰義
                                      法  官 邱瓊瑩
以上正本證明與原本無異。
如不服本判決，應於收受送達後20日內向本院提出上訴書狀，其
未敘述上訴之理由者並得於提起上訴後20日內向本院補提理由書
（均須按他造當事人之人數附繕本）「切勿逕送上級法院」。
                                      書記官 桑子樑
中　　華　　民　　國　　111 　年　　3 　　月　　15　　日
附錄：本案論罪科刑法條
槍砲彈藥刀械管制條例第7條第4項
未經許可，持有、寄藏或意圖販賣而陳列第1項所列槍砲、彈藥
者，處5年以上有期徒刑，併科新臺幣1千萬元以下罰金。
槍砲彈藥刀械管制條例第8條第4項
未經許可，持有、寄藏或意圖販賣而陳列第1項所列槍砲者，處3
年以上10年以下有期徒刑，併科新臺幣700萬元以下罰金。
槍砲彈藥刀械管制條例第12條第4項
未經許可，持有、寄藏或意圖販賣而陳列子彈者，處5年以下有
期徒刑，併科新台幣300萬元以下罰金。
附表：
編號 扣案物品名稱及數量 鑑定結果   1 制式獵槍（槍枝管制編號0000000000）1支 送鑑長槍1枝，研判係口徑12GAUGE制式獵槍(散彈槍），為土耳其COMMANDO廠，槍號為000000000，擊發功能正常，可供擊發同口徑制式散彈使用，認具殺傷力 2 非制式手槍(槍枝管制編號0000000000)0枝 送鑑手槍1枝，認係非制式手槍，由仿手槍外型製造之槍枝，組裝已貫通之金屬槍管而成，擊發功能正常，可供擊發適用子彈使用，認具殺傷力 3 制式散彈4顆 ①子彈2顆，研判均係口徑12GAUGE制式散彈，經試射，均可擊發，認具殺傷力   ②子彈2顆，研判均係口徑12GAUGE制式散彈，認具殺傷力 4 制式子彈5顆 ①子彈2顆，研判均係口徑9×19mm制式子彈，經試射，均可擊發，認具殺傷力   ②子彈3顆，研判均係口徑9×19mm制式子彈，認具殺傷力